【裁判字號】    97,訴,340
【裁判日期】    980526
【裁判案由】    返還價金
【裁判全文】
臺灣臺中地方法院民事判決               97年度訴字第340號
原      告  甲○○
訴訟代理人  丙○○
被      告  奕勝美股份有限公司
法定代理人  乙○○
訴訟代理人  陳月秀律師
            楊雅萍律師
上列當事人間請求返還價金事件，本院於民國98年5月12日言詞
辯論終結，判決如下：
    主  文
原告之訴及其假執行之聲請均駁回。
訴訟費用由原告負擔。
    事  實  及  理  由
甲、程序方面：
    本件原告經合法通知，未於最後言詞辯論期日到場，核無民
    事訴訟法第386條各款所列情形，爰依被告之聲請，由其一
    造辯論而為判決。
乙、實體方面：
壹、原告方面：
一、訴之聲明：
  (一)先位聲明：
    1.被告應給付新台幣（下同）86萬6,000元，及自民國94 年
      2月1日起至清償日止，按年息5%計算之利息。
    2.願供擔保請准宣告假執行。
    3.訴訟費用由被告負擔。
  (二)備位聲明：
    1.被告應給付35萬元，及自94年2月1日起至清償日止，按年
      息5%計算之利息。
    2.願供擔保請准宣告假執行。
    3.訴訟費用由被告負擔。
二、陳述：
  (一)先位聲明部分：原告於94年1月25日向被告奕勝美股份有限
    公司購買一輛HONDA2000ccCRV四輪傳動休旅車（以下簡稱系
    爭車輛），車價為88萬6,000元整，保固期間為3年。同年3
    月間原告駕駛該系爭車輛至古坑遊玩，惟行經斜坡路段時，
    該車無法前進，加油門卻產生冒煙情形，原告遂即向被告之
    維修廠反應，被告維修廠人員解釋說可能係原告對車況操作
    尚未熟練所致，原告不疑有他，繼續使用該車。原告復於96
    年7月間再度駕駛該車前往東勢往和平鄉○○○○○路上（
    以下簡稱系爭路段），於行駛上坡路段時，該車同樣無法爬
    坡，同車友人楊景標夫婦下車查看發現，車輛加油時前輪不
    斷冒煙車子卻無法前進，經友人楊景標告知方知該車輛並無
    四輪傳動之功能。於上開第二次情況發生後，經原告再度向
    被告維修廠反應，HONDA北台中服務中心車廠廠長黃寶迪偕
    同原告及同車友人楊景標夫婦重回現場試車，惟車輛停滯不
    前情況再度發生，對於該情形之產生，廠長給予原告之回覆
    竟是要求原告接受系爭車輛無法爬坡之事實。原告歷經二次
    危險駕駛經驗，嗣後向被告請求協助，惟該公司人員並無法
    修復瑕疵，原告深覺受騙。被告出售予原告之系爭車輛為一
    具有四輪傳動之休旅車，在原告購買該車時被告銷售人員提
    供原告介紹該車之目錄第14頁強調系爭車輛為「進化的即時
    四輪傳動系統CR-V採用全新的Real Time四輪即時傳動系統
    ，在一般駕駛狀況下，通常以前置引擎、前輪傳動（FF ）
    的狀態行走，但是，在剛起步、加速或在濕滑地行走時，前
    後輪轉速會不同，進化後的DPS雙泵浦系統（Dual Pump
    System）會啟動即時四輪傳動功能，動力將自動被分配至後
    輪，自動切換2WD／4WD，反應時間更短，切換更順暢，充分
    發揮扭力及增加操控上的安心感，讓你輕鬆遊走於各種路況
    。」，然而原告駕駛系爭車輛旅遊之古坑山上或谷關馬鞍寮
    山路其他一般車輛皆可輕易越過，惟獨被告出售予原告強調
    四輪傳動可輕鬆遊走於各種路況之系爭車輛，卻無法爬行，
    顯然不具有一般休旅車通常效用及契約預定效用之重大瑕疵
    ，而在上坡路段無法爬行，亦已造成原告駕駛該車時存有危
    害生命之虞之嚴重瑕疵，原告自得依據民法第373條、第354
    條、第359條、第259條第2款之規定解除契約，併以本件起
    訴狀繕本送達被告為解除契約之意思表示，請求被告返還原
    告所給付價金及自給付時起之法定利息。
  (二)備位聲明部分：退步言之，若鈞院認解除契約顯失公平者，
    本件被告所交付原告之系爭車輛不僅未具備契約預定四輪傳
    動之功能，且遇轉彎斜坡即無法順利爬行之瑕疵，其通常效
    用減少之程度已危及原告駕駛系爭車輛之人身安全，爰依民
    法第359條之規定，請求應減少價金35萬元等語。
三、對被告所為答辯之陳述：
  (一)原告向被告所購買之系爭車輛於97年3月28日於台中縣和平
    鄉馬鞍寮轉彎斜坡路段進行測試，分別由駕駛汽車經驗皆超
    過30年之原告之母丙○○、原告訴訟代理人及被告公司北屯
    廠廠長黃寶迪現場試車。原告之母丙○○及原告之訴訟代理
    人駕駛系爭車輛行經系爭路段皆無法順利爬行，而系爭車輛
    因無法爬行致停止於系爭上坡路段時，經原告之母丙○○及
    原告訴訟代理人拉上手煞車再加足油門，放手煞車時竟呈現
    前輪空轉冒煙，後輪靜止不動仍無法上坡，甚至車輛往後倒
    退滑行之險境。職是，系爭車輛在系爭路段雖擁有30年經驗
    駕駛者進行「上坡起步」之操作，竟無法順利爬坡，則系爭
    車輛不只不具一般車輪在系爭路段應能順利爬坡之通常效用
    ，更不具有契約預定四輪傳動之功能，甚為明顯。
  (二)系爭車輛於97年3月28日上午在被告北屯廠進行四輪傳動功
    能之檢測，系爭車輛架高測試四輪皆可懸空運轉，原告之母
    丙○○方在被告出示估價單及CRV四輪傳動功能測試確認表
    簽名確認。但車輛具「四輪傳動功能」應係在被告所稱「髮
    夾彎」之系爭路段爬坡時，具有原告購買該車時被告公司銷
    售人員提供予原告介紹該車之目錄第14頁所強調之功能，而
    不是在車廠將車輛架高測試時四輪可懸空運轉，即表示系爭
    車輛具有四輪傳動之功能，是被告以原告之母曾在被告出示
    四輪傳動功能測試表簽名確認，資為證明系爭車輛具有四輪
    傳動之功能，尚無足採。
  (三)被告公司北屯廠廠長黃寶迪駕駛系爭車輛在系爭路段加足馬
    力前進時，雖可完成爬坡，然訴外人黃寶迪於測試系爭車輛
    時所用之方法實有違常情，黃寶迪於系爭路段轉彎上坡前，
    須先退後數十公尺再以急速衝刺方式奔馳於該路寬僅有二至
    三米之急轉彎道路，此種駕駛行為與特技人員表演之技術無
    異，且測試當日居住在系爭路段旁之居民告訴原告，在測試
    前訴外人黃寶迪已前往系爭路段進行多次練習方竟其功。職
    是，被告所銷售予原告之系爭車輛若無瑕疵，為何須以異於
    尋常之駕駛方式方能爬行系爭路段。質言之，正常之開車方
    式應符合行車安全之原則下，在轉彎路段時車輛應減速慢行
    以防止衝向對向車道與來車對撞、或撞擊右方山壁造成危險
    ，惟訴外人黃寶迪為了掩飾系爭車輛依正常駕駛之方式無法
    在系爭路段爬行，不具有車輛通常效用及不具有四輪傳動契
    約預定效用之瑕疵，竟以違反常理之方式不顧駕駛者及車上
    人員之生命安全，急速在系爭轉彎路段高速奔馳，在在證明
    系爭車輛確有原告所指之瑕疵。
  (四)而系爭路段為一產業道路，平日即供一般車輛通行，原告之
    友人楊景標夫婦駕駛車齡近10年之中華汽車皆可依正常方式
    在系爭路段暢行無阻，而系爭車輛依正常駕駛方式竟無法順
    利爬行，在在有由專業客觀鑑定機構之測試人員赴現場測試
    之必要。另系爭車輛具有上開之瑕疵，原告曾徵詢汽車維修
    廠之人員，該汽車廠維修人員告知原告上開瑕疵應係「汽缸
    壓力」、「車輛高山症」等問題所造成，為釐清事實之真相
    實有就聲請人所聲請上開事項送往鑑定及測試之必要。
貳、被告部分：
一、答辯聲明：
  (一)原告之訴及假執行之聲請均駁回。
  (二)訴訟費用由原告負擔。
  (三)如受不利判決，請准以現金或彰化商業銀行股份有限公司南
    台中分行無記名可轉讓定期存單或其出具之保證書供擔保免
    為假執行。
二、被告答辯略以：
  (一)系爭車輛之四輪傳動系統，並無原告所主張欠缺通常效用或
    契約預定功能之瑕疵，原告之主張並不足採：經兩造同意就
    系爭車輛於97年3月28日所實施之回廠檢測及馬鞍寮山坡路
    段「髮夾彎」現場試車之結果，均顯示系爭車輛之四輪傳動
    系統正常，且在「髮夾彎」可順利爬坡，顯見系爭車輛並不
    具有原告所主張之瑕疵。至於原告稱擁有30年駕駛汽車經驗
    之丙○○與原告訴訟代理人，無法順利爬坡，足證系爭車輛
    不具一般車輛在系爭路段應能順利爬坡之通常效用，更不具
    有契約預定四輪傳動之功能，甚為明顯云云。然訴外人丙○
    ○與原告訴訟代理人雖曾駕駛系爭車輛而無法於「髮夾彎」
    順利爬坡，其原因實係其對路況不熟，以及駕駛技術或心理
    等主觀因素所致，實與系爭車輛之四輪傳動功能無關。此從
    黃寶迪廠長可駕駛系爭車輛於「髮夾彎」二次爬坡成功可稽
    。蓋在不同人駕駛同一部車輛、行駛同一路段之相同條件下
    ，僅存在駕駛人不同，而發生順利爬坡與無法爬坡之不同結
    果，顯見在「髮夾彎」縱發生系爭車輛無法爬坡之情形，其
    原因當與系爭車輛之四輪傳動功能無關，而係因不同駕駛人
    之不同駕駛技術或心理等主觀因素所致甚明。另原告指摘被
    告公司北屯廠廠長黃寶迪駕駛系爭車輛在系爭路段加足馬力
    前進時雖可完成爬坡，但其係為了掩飾系爭車輛依正常駕駛
    之方式無法在系爭路段爬行，不具有車輛通常效用及不具有
    四輪傳動契約預定效用之瑕疵，竟以違反常理之方式不顧駕
    駛者及車上人員之生命安全，急速在系爭轉彎路段高速奔馳
    ，在在證明系爭車輛確有原告所指之瑕疵云云，惟從97 年3
    月28日所實施現場試車之錄影光碟可知，黃寶迪廠長並無以
    原告所稱「急速衝刺」或「高速奔馳」等類同特技人員表演
    之方式，而駕駛系爭車輛爬行「髮夾彎」，故原告所言，實
    與事實不符。又就原告所指稱之「髮夾彎」，該路段之路面
    狹窄，外側一段為山崖，轉彎後一面為山壁，而內側則有高
    低段差，因現場路況非屬一般市區道路，亦非一般常見之產
    業道路，是於駕駛前述路段時，必須適當調整駕駛技術，自
    尚不能因黃寶迪廠長係以不同於丙○○或原告訴訟代理人之
    方式，駕駛系爭車輛爬行「髮夾彎」，即認其為「異於尋常
    之駕駛方式」，或認系爭車輛即存有欠缺車輛通常效用或契
    約預定效用之瑕疵。
  (二)再者，原告主張不是在車廠架高測試時四輪可懸空運轉，即
    表示系爭車輛具有四輪傳動之功能云云，更屬無據。所謂「
    四輪傳動功能」，係四輪傳動系統會適當將動力分配至四輪
    ，故當四輪懸空加速時，如四個輪子均會轉動，而不同於傳
    統二輪驅動僅會有二輪轉動情形時，即表示四輪傳動系統正
    常。換言之，判斷車輛是否具有四輪傳動功能，最直接之方
    式即係將車輛頂高四輪懸空，入檔輕踩油門至引擎急速，檢
    查四個輪胎可否轉動即可。系爭車輛於97年3月28日所實施
    之回廠檢測錄影過程中，於17分34秒～55秒時確實可見系爭
    車輛四輪皆可自行運轉，可見系爭車輛四輪傳動功能正常。
    故原告主張無法以車輛架高測試時四輪可懸空運轉，即表示
    系爭車輛具有四輪傳動功能，誠屬誤會。
  (三)另系爭車輛業經兩造合意於97年3月28日實施回廠檢測及馬
    鞍寮山坡路段「髮夾彎」現場試車，結果均顯示系爭車輛之
    四輪傳動系統正常，且在「髮夾彎」可順利爬坡，顯見系爭
    車輛並不具有原告所主張之瑕疵，本件爭議實僅為不同駕駛
    人之不同駕駛技術或心理等主觀因素所致。是以，本件事證
    已臻明確，實無再行鑑定之必要，且依民事訴訟法第277 條
    暨最高法院17年上字第917號、18年上字第2855號、43年台
    上字第377號判例之旨。原告就其主張之訴之原因事實，負
    有先行舉證之責任，若原告先不能舉證證實其為真實，則原
    告自應承擔此部分事實真偽不明之不利益，而被告無就抗辯
    事實負有舉證責任，倘原告無法舉證證明其主張為真實，即
    應駁回原告之訴。又本件並無民事訴訟法第94條之1第1項本
    文及但書之適用，原告拒絕繳納鑑定費用，顯有未盡舉證責
    任，復意圖延滯訴訟之行為。鈞院應舉證責任分配之法則，
    逕行判決原告敗訴，始符公平正義。
  (四)綜上所述，系爭車輛之四輪傳動系統係為正常，亦無原告所
    稱無法爬坡之情形，故系爭車輛不具有原告所主張無四輪傳
    動功能之契約預定效用瑕疵，亦不具有原告所主張在「髮夾
    彎」無法爬坡之通常效用瑕疵。故其主張顯不可採，原告據
    此向被告主張解除契約或減少價金，實無理由。
參、本院之判斷：
一、按物之出賣人對於買受人，應擔保其物於危險移轉於買受人
    時無滅失或減少其價值之瑕疵，亦無滅失或減少其通常效用
    或契約預定效用之瑕疵，民法第354條第1項前段固有明文。
    惟按民事訴訟法第277條前段規定：當事人主張有利於己之
    事實者，就其事實有舉證之責任。又民事訴訟如係由原告主
    張權利者，應先由原告負舉證之責，若原告先不能舉證，以
    證實自己主張之事實為真實，則被告就其抗辯事實即令不能
    舉證，或其所舉證據尚有疵累，亦應駁回原告之請求，最高
    法院17年上字第917號著有判例可資參照。故買受人受領買
    賣標的物後，主張物之瑕疵擔保權利，而出賣人否認有物之
    瑕疵時，應先由買受人就瑕疵存在之事實，負舉證之責，必
    須證明其為真實後，出賣人就其否認之事實，始負證明責任
    。本件原告主張其向被告購買之系爭車輛具有重大瑕疵，並
    無四輪傳動之功能，顯然不具有一般休旅車通常效用及契約
    預定效用，惟為被告所否認，揆諸前揭說明，自應由原告就
    被告交付之系爭車輛具有瑕疵存在之利己事實存在，負舉證
    責任。
二、經查，原告主張系爭車輛具有重大瑕疵，無非係以其曾駕駛
    系爭車輛至雲林縣古坑、臺中縣東勢往和平鄉○○○路段，
    系爭車輛無法順利爬坡，為其論據。然查，依原告所提出之
    現場照片及被告所拍攝之現場測試光碟顯示，原告所指稱之
    「髮夾彎」，係轉彎角度約達120度之陡坡，該路段之路面
    不但狹窄，且外側為山崖，轉彎後一面為山壁，而內側則高
    低落差極大，屬道路條件極艱難之路段，非一般市區道路，
    亦非一般常見之產業道路，是駕駛於系爭路段時，縱駕駛人
    技術純熟且熟悉該段路況，亦無法保證一次到位，順利駕車
    上坡成功。蓋系爭路道之外側為山壁，一般駕駛人為避免撞
    擊山壁，通常會提早轉彎，但一旦提早轉彎，又會因內側高
    低落差太大，而使得車速、爬坡力降低，甚且導致車身卡至
    而無法動彈。原告以其本人及訴訟代理人無法駕駛系爭車輛
    順利爬上系爭路段，認定系爭車輛不具四輪傳動功能，具有
    重大瑕疵，顯屬率斷，不足採信。此由被告所屬黃寶迪廠長
    於97年3月28日協同原告至系爭路段測試時，先後二次駕駛
    系爭車輛爬坡成功，亦可證之。
三、本件於97年3月11日進行第一次言詞辯論時，經本院勸諭兩
    造試行和解，被告表示同意再對系爭車輛進行四輪傳動功能
    測試，並至系爭路段測試四輪傳動功能，原告則表示若測試
    結果沒問題，同意撤回本件訴訟。嗣於97年3月28日上午，
    兩造於被告之北屯廠進行系爭車輛之四輪傳動功能檢測，檢
    測結果顯示系爭車輛之四輪傳動功能正常，此有原告訴訟代
    理人親自簽名之估價單及CRV四輪傳動功能測試確認表附卷
    可稽。當日，兩造並協同至系爭路段進行現場爬坡測試，依
    被告所拍攝之現場光碟顯示，原告之訴訟代理人丙○○、陳
    坤榮律師均無法駕駛系爭車輛順利上坡，惟被告所屬黃寶迪
    廠長則先後二次駕駛系爭車輛爬坡成功。
四、原告為證明系爭車輛具有瑕疵，曾聲請本院囑託社團法人中
    華民國汽車消費者保護協會，針對系爭車輛進行：汽缸壓
    力測試、現場爬坡測試、車輛高山症之檢測。惟經本院
    依原告陳報之地址函詢該協會是否同意受託進行鑑定，卻遭
    以地址有誤退回。其後，兩造於97年8月19日言詞辯論時同
    意委託國立臺北科技大學車輛工程系進行鑑定。嗣於97年10
    月30日原告具狀撤回起訴，惟因被告不同意原告之撤回起訴
    ，且原告表明不願意墊支鑑定費用，本院乃於97年12月24日
    依民事訴訟法第94條之1第1項之規定，限期被告於文到10日
    內墊支鑑定費用。迨被告墊支鑑定費用之後，本院於98年3
    月10日限期原告於文到15日內將系爭車輛送交鑑定人進行鑑
    定，惟屆期原告仍拒不為之，致使本件鑑定工作無法進行。
五、綜上所述，本件原告就被告所交付之系爭車輛具有瑕疵之有
    利於己之事實，並未能舉證以實其說，且拒絕將系爭車輛送
    交鑑定人進行鑑定，顯未盡其應負之舉證責任，自無法證明
    原告主張之事實為真實。從而，原告依據民法第373條、第
    354條、第359條、第259條第2款之規定，先位主張解除契約
    ，請求被告給付86萬6,000元，及依民法第359條之規定，備
    位主張減少價金，請求被告給付35萬元，及均自94年2月1日
    起自清償日止，按年息5%計算之利息，皆為無理由，應予駁
    回；其假執行之聲請，亦因而失所依附，不應准許。
六、本件事證已臻明確，兩造其餘主張、陳述及所提之證據，經
    審酌後於判決結果無影響，無一一論述之必要，附此敘明。
肆、據上論結，本件原告之訴為無理由，依民事訴訟法第385 條
    第1項前段、第78條，判決如主文。
中    華    民    國    98    年    5     月    26    日
                  民事第四庭    法  官  陳文燦
正本係照原本作成。
如對本判決上訴，須於判決送達後20日內向本院提出上訴狀。
中    華    民    國    98    年    5     月    26    日
                                書記官  林玉門


司法院資訊處製作；財團法人民間司法改革基金會備份。
